臺灣基隆地方法院刑事裁定　　　　　　　　　　　　　　　九十三年度自字第六號
　　自　訴　人　戊○○
　　代　理　人　丁○○律師
　　被　　　告　乙○○
　　　　　　　　丙○○○
　　　　　　　　甲○○
右自訴人因被告業務侵占、偽造文書、竊佔等案件提起自訴，本院裁定如左：
        主  文
自訴人及其代理人應於伍日內補正：一、自訴人應於自訴狀末簽名；二、提出補充狀
對於所訴被告乙○○、丙○○○、甲○○之業務侵占、偽造文書、竊佔等犯行之犯罪
事實加以補充，並對該等犯罪事實提出證據，至少如理由欄二（二）至（四）所述之
要求程度；三、並應按被告人數提出補充狀繕本。
        理  由
一、按刑事訴訟法第五十三條規定：「文書由非公務員製作者，應記載年、月、日並
    簽名。其非自作者，應由本人簽名，不能簽名者，應使他人代書姓名，由本人蓋
    章或按指印。但代書之人，應附記其事由並簽名。」，又按刑事訴訟法第三百二
    十條第二、三、四項規定：「自訴狀，應記載下列事項：．．．二、犯罪事實及
    證據並所犯法條。」、「前項犯罪事實，應記載構成犯罪之具體事實及其犯罪之
    日、時、處所、方法。」、「自訴狀應按被告之人數，提出繕本。」，蓋在自訴
    案件中，自訴人係相當於公訴案件中檢察官之角色，因之，其自應將犯罪事實及
    證據在自訴狀中載明，並按被告人數提出繕本，且我刑事訴訟之自訴制度亦業已
    改採強制律師代理主義，為便於法院審理及被告行使防禦權，自訴狀自應記載被
    告犯罪事實及證據並所犯法條。又自訴制度既已採強制律師代理制度，則為保障
    被告在刑事訴訟程序中防禦權之行使，免受發現真實之突襲，在自狀中所載及所
    附之證據亦應至少與檢察官提起公訴時所提出證據之證據強度相同，況我國刑事
    訴訟制度亦已採「改良式當事人進行主義」為原則，自訴人在律師代理之輔助下
    ，其之舉證責任更應與實行公訴之檢察官相同（參九十二年二月六日修正公布之
    刑事訴訟法第三百十九條、第三百二十條之修正理由），亦即自訴人須就被告犯
    罪事實負實質舉證責任，並指出證明之方法（見刑事訴訟法第一百六十一條）。
二、經查：
（一）本件自訴狀僅在其末有自訴人戊○○之印文，既非自訴人之簽名，亦無由確認
      是否由其所蓋章，自應補正其之親筆簽名，或依刑事訴訟法第五十三條規定，
    　如自訴人因故不能簽名，應使他人代書姓名，由自訴人本人蓋章或按指印，且
      由代書之人，附記其事由並簽名。
（二）本件自訴人戊○○提出之自訴狀甲一欄第一段敘述被告乙○○於六十七年間進
      入伊之南港醫院掌管全院財務，．．．，一手掌握自訴人及醫院所有各銀行之
      支票、本票，進而將職務上掌管之財務，以五鬼搬運法，將醫院資金乾坤大挪
      ，移入被告（乙○○）私人帳戶內，並先後於七十八年、八十一年間買受板橋
      市聯德醫院大樓、新莊市新莊醫院大樓，而掏去南港醫院鉅額資金云云。然：
      (1)、自訴狀未敘明被告乙○○究竟掌握自訴人及南港醫院之何等銀行之何等帳
      戶之支票；(2)、又被告乙○○開立並侵吞自訴人及南港醫院何等支票、本票（
      開票日、到期日、金額、票號、付款人為何），存入何等私人帳戶而加以侵占
      ；(3)、前開所謂「五鬼搬運法」之具體手法為何；(4)、再者，被告乙○○買受
      前開板橋市聯德醫院大樓、新莊市新莊醫院大樓之具體日時為何，其向何人接
      洽買入該二大樓，如何付款，是否以前開侵吞入己之支票、本票金額支付買賣
      價金，等諸多攸關構成被告乙○○業務侵占之具體事實，均未見說明，亦未見
      其提出任何證據資料，因之，自訴人自應就此部分前開(1)至(4)之所述犯罪事實
      加以補充，並提出證據指出證明之方法。
（三）本件自訴人戊○○提出之自訴狀甲一欄第二段敘述伊與被告丙○○○從無金錢
      往來，詎被告丙○○○與被告乙○○共同利用被告乙○○保管伊支票之機會，
      由被告乙○○加以侵占後交予被告丙○○○，任由丙○○○於八十六年五月十
      九日檢具伊及伊代表之重陽公司名義簽發之上海、萬泰、土地、泛亞及第一銀
      行等帳戶之支票共計十三張，合計新台幣（下同）一千三百零七萬五千九百元
      ，聲請臺灣士林地方法院核發八十六年度促字第七五六七號支付命令，經查得
      支付命令聲請狀附表所列各支票之號碼及金額、發票日期，皆係被告乙○○所
      寫，此時伊與被告乙○○尚未離婚，己妻豈有幫他人撰狀控告己之理。．．．
      且支付命令狀載伊之住址為台北市○○區○○街一六六巷四二弄十二號，然該
      房屋本為伊所有，但早於聲請支付命令之前三年即八十三年五月廿四日經臺灣
      臺北地方法院拍賣由第三人張漢民以四千三百零二萬八千元拍定買受，又伊在
      該段時期已移民多明尼加，不在國內，在在足證被告丙○○○、乙○○利用伊
      不在國內虛報伊之假地址，騙取法院發支付命令云云，並提出支付命令影本（
      又於九十二年四月廿八日補提台灣士林地方法院八十六年度促字第七五六七號
      影印卷宗一份）、臺灣臺北地方法院士林分院民事執行處通知、臺灣臺北地方
      法院民事執行處通知、入出國紀錄各一紙為證云云。然：(1)、自訴狀未敘明被
      告陳張美月究竟檢具何等共一千三百零七萬五千九百元之支票（即開票日、金
      額、票號、付款人各為何），此有礙被告之防禦權之行使；(2)、自訴人憑何「
      查得」支付命令聲請狀附表所列各支票之號碼及金額、發票日期，皆係被告乙○○所寫？其係肉眼判斷或經送國內外專業機構做過筆跡鑑定？抑或有何人證
      、物證可資證明（況自訴人所補提之台灣士林地方法院八十六年度促字第七五
      六七號卷內之支票十三張觀之，該等支票上之字跡顯非出自一人之手）？(3)、
      自訴人陳稱支付命令狀載伊之住址為台北市○○區○○街一六六巷四二弄十二
      號，然該房屋本為伊所有，但早於聲請支付命令之前三年即八十三年五月廿四
      日經臺灣臺北地方法院拍賣由第三人張漢民以四千三百零二萬八千元拍定買受
      云云，並提出臺灣臺北地方法院士林分院民事執行處通知、臺灣臺北地方法院
      民事執行處通知各一紙，然由臺灣臺北地方法院士林分院民事執行處通知可知
      該案所拍賣之不動產係門牌號碼台北市○○區○○路二三號、同號二樓、同號
      三樓、同號四樓、同號四樓頂增建之建物及其所坐落之基地，顯與台北市○○
      區○○街一六六巷四二弄十二號之房屋無關，又由自訴人所提出之臺灣臺北地
      方法院民事執行處通知亦無從得知該案拍賣標的為何，其所提出之本項證據顯
      不適格為待證事項之證據。因之，自訴人應就此部分(1)至(3)詳為具體說明，並
      提出適格之證據指出證明之方法。
（四）本件自訴人戊○○提出之自訴狀甲二欄敘述伊於七十六年二月間以所經營之南
      港醫院一千萬元向證人即第三人洪兩全買受坐落台北市○○區○○段四小段三
      五０地號林地，信託登記予被告乙○○名下，然被告乙○○竟向台灣中小企業
      銀行設定抵押權一千二百萬元，並以南港醫院為借款人，所借款項不知去向，
      被告乙○○又與其姊夫甲○○共謀，虛偽設定抵押權三千萬元，然該土地僅一
      千萬元買受，且已為台灣中小企業銀行設定第一順位抵押權一千二百萬元，甲○○豈肯借予乙○○三千萬元？甲○○又何來鉅款借予乙○○三千萬元？云云
      。然：(1)、觀諸自訴人提出之土地登記謄本可知前開土地設定一千二百萬元予
      台灣中小企業銀行，又設定三千萬元予被告甲○○，固屬事實，然該等抵押權
      均係「最高限額抵額權」，因之，被告乙○○（其為借款債務人，自訴人謂被
      告乙○○以南港醫院名義借款亦有不實）究向台灣中小企業銀行借款若干、而
      圖得不法利益若干？自訴人並未說明；(2)、自訴狀質疑被告甲○○豈肯借予被
      告乙○○三千萬元、被告甲○○無資力借予被告乙○○三千萬元云云，然本件
      既為最高限額抵押權，則登記之三千萬元最高限額抵押權，僅為債權之最高限
      額，被告甲○○實際上未必即借予被告乙○○三千萬元，自訴人認定被告甲○○借予被告乙○○三千萬元之證據何在？若被告甲○○果真未借予被告乙○○
      三千萬元之譜，則實際上借予被告乙○○若干？實際借予金額又與設定虛偽抵
      押權之認定關係，在邏輯上若何？再者，自自訴人所提土地登記謄本觀之，前
      開土地僅以九十二年之公告現值計即已值三千七百萬元至三千八百萬元之間，
      被告乙○○設定該土地最高限額抵押權予被告甲○○，是否即可判定與事理相
      違？被告乙○○設定該土地最高限額抵押權予被告甲○○之際，第一順位之台
      灣中小企業銀行究對被告乙○○有若干之債權可得主張？在在均與被告甲○○
      、乙○○是否虛偽設定抵押權息息相關。自訴人應就此部分(1)、(2)所述事項具
      體加以說明，並提出證據指出證明之方法，不應希冀本院之職權提示始被動蒐
      羅證據。
綜前所述，並衡諸首開說明，自應命其補正如主文所示。
三、依刑事訴訟法第三百四十三條、第二百七十三條第六項，裁定如主文。
中　　　華　　　民　　　國　　　九十三　　年　　四　　　月　　　三十  　日
                                臺灣基隆地方法院刑事第三庭
                                      審判長法　官  鄭景文
                                      　　　法　官  王美婷
                                      　　　法　官  曾雨明
右正本證明與原本無異。
本件裁定不得抗告。
                                            書記官  陳碧玉
中　　　華　　　民　　　國　　　九十三　　年　　五　　　月　　　　三　　日
